【裁判字號】    97,消債更,1418
【裁判日期】    971229
【裁判案由】    更生事件
【裁判全文】
臺灣臺南地方法院民事裁定          97年度消債更字第1418號
債  務  人  甲○○
代  理  人  黃郁婷律師
上列當事人因消費者債務清理事件聲請更生，本院裁定如下：
    主    文
聲請駁回。
聲請費用由債務人負擔。
    理    由
一、本件聲請意旨略以：債務人有不能清償債務之情事，且無擔
    保或無優先權之債務總額未逾新臺幣（下同）1,200 萬元，
    復未經法院裁定開始清算程序或宣告破產，前雖與債權金融
    機構成立債務協商，約定每月償還12,624元，然債務人自民
    國97年3 月起，遭公司每月減薪3,000 元，現每月薪資約為
    24,000元，不足以支付生開活開銷及協商金額。為此，依消
    費者債務清理條例提出本件更生之聲請等語。
二、按聲請更生或清算不合程式或不備其他要件者，法院應以裁
    定駁回之，但其情形可以補正者，法院應定期間先命補正，
    消費者債務清理條例第8條定有明文。次按債務人與金融機
    構協商成立者，不得聲請更生或清算，但因不可歸責於己之
    事由，致履行顯有重大困難者，不在此限；本條例施行前，
    債務人依金融主管機關協調成立之中華民國銀行公會會員辦
    理消費金融案件無擔保債務協商機制與金融機構成立之協商
    ，準用前項之規定，消費者債務清理條例第151條第5項、第
    6項亦分別有明文規定。衡諸債之關係，係以當事人間之信
    賴關係為基礎，為社會經濟組織之重要支柱，故當事人於以
    法律行為追求自己之利益之際，亦應顧及對方之利益，並考
    量債權債務在社會上之作用，本於誠實及信用之原則，行使
    債權及履行債務。是對於已陷入經濟上困境之消費者，若任
    其於惡性循環之債務窘境中生存，將衍生嚴重之社會問題，
    難以維持安定之社會經濟秩序，故為兼顧債權人、債務人雙
    方之利益，對陷於經濟上困境之消費者，乃允其於消費者債
    務清理條例施行後，得選擇以重建型之更生程序或清算型之
    清算程序清理其債務，藉以妥適調整債務人與債權人及其他
    利害關係人間之權利義務關係，保障債權人獲得公平受償，
    並謀求消費者經濟生活之重建復甦機會。惟對於已與金融機
    構協商成立，或於本條例施行前，已依金融主管機關協調成
    立之中華民國銀行公會會員辦理消費金融案件無擔保債務協
    商機制與金融機構成立協商之債務人，若非因不可歸責於己
    之事由，致履行顯有重大困難，僅係為圖謀減免債務，而不
    為債務之履行，自有違債權契約為誠信契約之本旨，故依消
    費者債務清理條例第151條第6項準用同條第5項前段之規定
    ，不得聲請更生或清算，始能避免肇致道德危險。
三、經查：
（一）債務人前於消費者債務清理條例施行前，依金融主管機關
      協調成立之中華民國銀行公會會員辦理消費金融案件無擔
      保債務協商機制與金融機構成立協商，雙方約定債務人自
      95年11月起每月應償還款項合計為12,624元，分84期，至
      全部清償為止，業據債務人提出協議書為證，堪信為真實
      。
（二）債務人主張自民國97年3 月起，遭公司每月減薪3,000 元
      ，現每月薪資約為24,000元，不足以支付生開活開銷及協
      商金額。為此應許其聲請更生等語，惟查：台灣省97年每
      月每人最低生活費係9,829 元，有內政部歷年最低生活費
      一覽表1 份在卷可稽，債務人於履行債務期間本應節約省
      用，過較不寬裕之經濟生活，並誠實勤勉地履行債務，以
      符合公平正義及誠信原則，是本院認債務人97年每月基本
      生活費用以9, 829元為已足。
（三）綜上，債務人平均每月收入約24,000元，扣除債務人基本
      生活費用9,829 元後之餘額14,171元，尚足夠履行債務人
      依債務協商約定每月應償還之款項12,624元，況且債務人
      每月除基本薪資24,000元外尚有夜點費及加班費數額不等
      收入，有得銓刺繡股份有限公司薪資單1 份在卷可稽，可
      知債務人每月尚有額外收入可供使用處分。況評估債務人
      是否符合「不能清償債務」之要件，應斟酌債務人之債務
      總額、債務人之年齡、工作能力，並衡諸債務人未來可正
      常獲得之勞務報酬、財產等綜合加以考量，亦即須加計債
      務人之未來償債能力，以評估債務人就其所積欠之總債務
      是否根本已清償不能或有不能清償之虞。本件如以前述最
      大債權人銀行於前置協商程序中所提供之清償方案，依聲
      請人有穩定工作薪資、其月收入非低、未來償債能力佳等
      情觀之，聲請人並非不能清償債務。是以債務人主張有不
      可歸責於己之事由，致履行上開協商顯有重大困難云云，
      自不足採。
四、綜上所述，債務人於消費者債務清理條例施行前，既已與金
    融機構之債權人依金融主管機關協調成立之中華民國銀行公
    會會員辦理消費金融案件無擔保債務協商機制成立協商，且
    又無因不可歸責於己致履行顯有重大困難之事由，則其聲請
    更生，顯然違背消費者債務清理條例第151條第6條準用同條
    第5項前段之規定，且上開欠缺又屬無從補正，從而，依上
    開說明，應予駁回其更生之聲請，爰裁定如主文。
中    華    民    國    97    年    12    月    29    日
              民事第二庭    法      官  田玉芬
上為正本係照原本作成
如不服本裁定，應於裁定送達後10日內，以書狀向本院提出抗告
，並繳納抗告費新臺幣1千元
中    華    民    國    97    年    12    月    29    日
                            書  記  官  劉紀君


司法院資訊處製作；財團法人民間司法改革基金會備份。
